臺灣桃園地方法院刑事判決
110年度金訴字第203號
公  訴  人  臺灣桃園地方檢察署檢察官 
被      告  許倨議




上列被告因違反洗錢防制法等案件，經檢察官提起公訴（109年
度偵字第35536號、第35161號），嗣因被告於本院準備程序中就
被訴事實為有罪之陳述，經本院告知簡式審判程序之旨，並聽取
當事人之意見後，本院合議庭裁定改由受命法官獨任進行簡式審
判程序，判決如下：
    主  文
許倨議幫助犯洗錢防制法第十四條第一項之洗錢罪，處有期徒刑
貳月，併科罰金新臺幣壹萬元，罰金如易服勞役，以新臺幣壹仟
元折算壹日。
    事實及理由
一、犯罪事實：
　　許倨議明知詐欺集團等不法份子為掩飾不法行徑，避免執法人
    員追緝，經常利用他人之金融機構帳戶隱匿犯罪所得之去向，
    依一般社會生活之通常經驗，可預見將銀行帳戶存摺、金融卡
    及密碼提供他人使用，將幫助他人實施財產犯罪，竟基於掩
    飾特定犯罪所得之去向及縱他人以其金融帳戶實施詐欺取財
    ，亦不違其本意之幫助詐欺取財及幫助洗錢犯意，於民國109
    年7月17日16時50分許前之某時，在不詳地點，提供其所有之
    郵局000-00000000000000號帳戶(下稱郵局帳戶)之存摺、金
    融卡、密碼及印鑑(下合稱郵局帳戶資料)與真實姓名年籍不詳
    之詐欺集團成員。嗣該詐欺集團成員即意圖為自己不法之所
    有，基於詐欺取財之犯意，於109年7月17日佯為特力屋等人
    員致電告訴人陳金鑾，以訂單錯誤等話術訛騙，告訴人陳金
    鑾因陷於錯誤而各於同日16時50分許、16時55分許、17時8
    分許，匯款新臺幣(下同)29,989元、29,989元、49,989元至
    郵局帳戶，旋遭提領一空，犯罪所得之去向因而遭掩飾。
二、證據名稱：
    ㈠被告許倨議於本院之自白。
    ㈡告訴人陳金鑾於警詢時之指訴。
    ㈢郵局帳戶之基本資料及交易明細、員警受理各類案件紀錄
      表、受理刑事案件報案三聯單、陳報單、受理詐騙帳戶通
      報警示簡便格式表、內政部警政署反詐騙諮詢專線紀錄表
      、金融機構聯防機制通報單、自動櫃員機交易明細。
三、論罪科刑：
　　㈠一般洗錢罪與特定犯罪係不同構成要件之犯罪，特定犯罪
      僅係洗錢行為之「不法原因聯結」，而非該罪之構成要件
      行為，特定犯罪之既遂與否和洗錢行為之實行間，不具有
      時間先後之必然性，只要行為人實行洗錢行為，在後續因
      果歷程中可以實現掩飾、隱匿特定犯罪所得之效果，即得
      以成立一般洗錢罪，並不以「特定犯罪已發生」或「特定
      犯罪所得已產生」為必要。洗錢防制法第2條修正立法說
      明第4點，已敘明有關是否成立該條第3款洗錢行為之判斷
      重點「在於主觀上是否明知或可得而知所收受、持有」，
      即不以「明知」為限，且洗錢防制法第2條規定之洗錢行
      為並無「明知」之要件，在解釋上自不能限於確定故意（
      直接故意），仍應包含不確定故意（未必故意或間接故意
      ）。行為人提供金融帳戶提款卡及密碼予不認識之人，非
      屬洗錢防制法第2條所稱之洗錢行為，不成立同法第14條
      第1項一般洗錢罪之正犯；特定犯罪之正犯實行特定犯罪
      後，為掩飾、隱匿其犯罪所得財物之去向及所在，而令被
      害人將款項轉入其所持有、使用之他人金融帳戶，並由該
      特定犯罪正犯前往提領其犯罪所得款項得手，因已造成金
      流斷點，該當掩飾、隱匿之要件，該特定犯罪正犯自成立
      一般洗錢罪之正犯。如提供金融帳戶之行為人主觀上認識
      該帳戶可能作為對方收受、提領特定犯罪所得使用，對方
      提領後會產生遮斷金流以逃避國家追訴、處罰之效果，仍
      基於幫助之犯意，提供該帳戶之提款卡及密碼，以利洗錢
      之實行，應論以一般洗錢罪之幫助犯，為最高法院111年
      度台上字第663號刑事判決所闡明，該判決並表示，以上
      係最高法院最近之統一見解。
　　㈡核被告所為，係犯刑法第30條第1項前段、第339條第1項之
      幫助詐欺取財罪及同法第30條第1項前段、洗錢防制法第1
      4條第1項之幫助洗錢罪。
　　㈢被告以一提供郵局帳戶資料之行為，同時觸犯幫助詐欺取
      財及幫助洗錢之罪名，為想像競合犯，應依刑法第55條規
      定，從一重之幫助洗錢罪處斷。
　　㈣被告以幫助之意思，參與構成要件以外之行為，為幫助犯
      ，酌依刑法第30條第2項規定，減輕其刑。被告於審判中
      自白幫助洗錢，應依洗錢防制法第16條第2項規定，減輕
      其刑。被告有2種減刑事由，依法遞減之。
　　㈤審酌被告基於上開不確定故意，將郵局帳戶資料提供給詐
      欺正犯，而幫助詐欺正犯用於詐騙、洗錢，不但使告訴人
      陳金鑾受有財產上之損害，且造成犯罪所得去向遭掩飾、
      犯罪偵查困難、幕後犯罪人得以逍遙法外之結果，致此類
      犯罪手法層出不窮，而危害交易秩序與社會治安。但被告
      終能於第二次緝獲後之本院準備程序、審判程序，均坦承
      犯行一貫，態度尚可，告訴人陳金鑾亦向本院表示：既然
      被告認罪知道錯了，我可以給被告一個機會，我也沒有要
      跟被告求償，但要有一些懲罰，請法院依法量刑等語，有
      本院公務電話紀錄附卷可考(本院已依告訴人陳金鑾先前
      到院所請，未再發開庭通知給她)，是本案仍有從輕量刑
      之餘地。兼衡被告之犯罪動機、目的、手段及所造成危害
      、暨被告之品行、智識程度、生活狀況等一切情狀後，量
      處如主文所示之刑，並諭知罰金易科勞役之折算標準。
四、不為沒收等說明：
    ㈠郵局帳戶資料雖係供犯本案所用之物，然未據扣案，現是
      否存在，亦有未明，單獨存在且不具刑法上之非難性，倘
      予追徵，除另開啟刑事執行程序之外，對於被告犯罪行為
      之不法、罪責評價，尚無影響，更已經通報為警示帳戶，
      足認郵局帳戶資料欠缺沒收之刑法上重要性，爰依刑法第
      38條之2第2項規定，均不宣告沒收、追徵。
    ㈡卷內無被告取得、分得犯罪所得之事證，自無從對被告為
      犯罪所得之沒收、追徵。
    ㈢本案共起訴2人，即被告、劉峻霖。因劉峻霖所涉部分，與
      本判決關於被告部分，可以區分，本院前已基於劉峻霖之
      自白、要件符合而就劉峻霖部分改為簡易程序並判決，特
      此敘明。
據上論斷，應依刑事訴訟法第273條之1第1項、第299條第1項前
段、第310條之2、第454條，判決如主文。
本案經檢察官陳書郁提起公訴，檢察官林穎慶到庭執行職務。　
中　　華　　民　　國　　111 　年　　11　　月　　16　　日
            刑事第十庭    法　官　徐漢堂
以上正本證明與原本無異。
如不服本判決應於收受判決後20日內向本院提出上訴書狀，並應
敘述具體理由。其未敘述上訴理由者，應於上訴期間屆滿後20日
內向本院補提理由書(均須按他造當事人之人數附繕本)「切勿逕
送上級法院」。告訴人或被害人如對本判決不服者，應具備理由
請求檢察官上訴，其上訴期間之計算係以檢察官收受判決正本之
日期為準。
　　　　　　　　　　　　　　書記官　侯儀偵　　　　　　　
中　　華　　民　　國　　111 　年　　11　　月　　17　　日
附錄本案論罪科刑法條全文
中華民國刑法第30條
（幫助犯及其處罰）
幫助他人實行犯罪行為者，為幫助犯。雖他人不知幫助之情者，
亦同。
幫助犯之處罰，得按正犯之刑減輕之。
中華民國刑法第339條
（普通詐欺罪）
意圖為自己或第三人不法之所有，以詐術使人將本人或第三人之
物交付者，處5年以下有期徒刑、拘役或科或併科50萬元以下罰
金。
以前項方法得財產上不法之利益或使第三人得之者，亦同。
前二項之未遂犯罰之。
洗錢防制法第14條
有第二條各款所列洗錢行為者，處7年以下有期徒刑，併科新臺
幣5百萬元以下罰金。
前項之未遂犯罰之。
前二項情形，不得科以超過其特定犯罪所定最重本刑之刑。